臺灣高等法院民事裁定　　　　　　　　　 99年度聲字第423號
聲　請　人　葉倫彥
訴訟代理人　呂文貴律師
相　對　人　陳桂藜
訴訟代理人　張世興律師
複代理人　　許宏宇律師
相　對　人　陳桂芬
　　　　　　陳桂沁
兼前列二人共同
訴訟代理人　楊秋蓮
相　對　人　陳陳輝
上列聲請人葉倫彥因與相對人陳桂藜等間塗銷抵押權登記訴訟事
件，聲請撤銷訴訟救助，本院裁定如下：
    主  文
臺灣臺北地方法院96年度救字第119號就陳桂藜(原名陳映慈)准
許訴訟救助之裁定應予撤銷。
相對人應於本裁定正本送達次日起十日內補繳第一審裁判費新台
幣肆萬貳仟伍佰捌拾元，第二審裁判費新台幣陸萬仟捌佰柒拾
元。
聲請訴訟費用由相對人負擔。
    理  由
一、按當事人力能支出訴訟費用而受訴訟救助或其後力能支出者
    ，法院應以裁定撤銷救助，並命其補交暫免之費用。前項裁
    定，由訴訟卷宗所在之法院為之。民事訴訟法第113條定有
    明文。
二、相對人陳桂藜、楊秋蓮民國96年7月4日起訴主張其被繼承人
    陳欽瑟所有土地經共同繼承人陳陳輝偽造文書設定抵押權於
    邱貴蘭貸款後復讓與聲請人，請求聲請人塗銷抵押權登記（
    案列96年訴字5279號）。相對人陳桂藜同時聲請訴訟救助，
    經原法院96年8月2日以96年度救字第119號裁定准許陳桂藜(
    原名陳映慈)訴訟救助在案。相對人陳桂藜、楊秋蓮所具名
    之起訴狀中並依民事訴訟法第56條之1第1項規定，聲請原法
    院裁定命應一同起訴而未起訴之繼承人陳桂芬、陳桂沁、陳
    陳輝於一定期限內追加為原告。嗣陳桂芬、陳桂沁委任楊秋
    蓮為訴訟代理人，意即自行追加為原告；原法院並據陳桂芬
    、陳桂沁為追加原告而辯論暨為不利之判決；惟就陳陳輝是
    否應追加為原告？原法院並未為裁定，判決當事人欄中亦未
    列陳陳輝為當事人，且主文未為駁回聲請之諭知，卻於判決
    理由中說明聲請追加陳陳輝為原告為無理由，應予駁回等語
    ，本院前審以其訴訟程序有非發回原法院無以補正之重大缺
    失，因而依民事訴訟法第451條規定於98年3月10日以96年上
    字866號判決將原判決廢棄發回原法院（按民法第828條第2
    項規定於98年1月23日公布修正，同年7月23日施行），原法
    院乃於98年7月29日裁定追加陳陳輝為原告。則相對人等5人
    起訴所本者乃繼承自陳欽瑟之權利，其訴訟標的於陳欽瑟之
    繼承人間即須合一確定，則訴訟標的價額之核定及訴訟費用
    之繳納，自須合一確定，職是本件為共同必要訴訟，若非原
    告全部無資力支出訴訟費用，自無僅就原告其中一人准許訴
    訟救助之必要。
三、按當事人無資力支出訴訟費用者，固得聲請訴訟救助，然所
    謂無資力係指窘於生活，且缺乏經濟信用者而言。最高法院
    43年度台抗字第152號判例參照。 本件相對人陳桂藜雖主張
    其無資力獲准法律扶助；惟其餘相對人即共同訴訟之原告陳
    桂沁96年之綜合所得新台幣（下同）52萬9061元（含優惠存
    款利息所得6萬4983元）、97年之綜合所得57萬7112元（含
    利息所得7萬2046元）、98年之綜合所得64萬3700元（含利
    息所得7萬1418元），楊秋蓮96年之綜合所得34萬9987元、
    97年之綜合所得45萬2681元、98年之綜合所得49萬2450元，
    陳桂芬名下僅1989年分之汽車1輛，96年至98年間均無所得
    。另陳陳輝於96年至98年間亦無所得。有稅務電子閘門財產
    所得調件明細表可佐。相對人並自承上揭優惠存款利息係因
    陳桂沁服務於銀行而享有以48萬元為限額之優惠存款利率所
    生利息。經綜合審酌相對人陳桂沁、楊秋蓮96年之綜合所得
    52萬9061元、34萬9987元，合計87萬9048元；97年之綜合所
    得57萬7112元、45萬2681元合計102萬9793元；98年之綜合
    所得64萬3700元、49萬2450元，合計113萬6150元。相對人
    雖謂渠等5人共同生活，惟陳陳輝現已受送達處所不明（通
    緝中），難謂受其扶養而共同生活。以相對人其餘4人共同
    生活計，按台北縣板橋（現新北市板橋）於96年至98年間每
    人每月平均消費1萬7987元、1萬8358元、1萬7950元推算，9
    6年至98年間平均消費總額依序為86萬3376元、88萬1184元
    、86萬1600元，相較於上開綜合所得總額，尚難謂相對人窘
    於生活而無資力。況相對人尚有上揭優惠存款利息之存款本
    金暨信用可資運用。應非無資力繳納第一審應繳之裁判費4
    萬2580元，第二審裁判費6萬3870元。
四、從而，聲請人主張相對人並非無資力支出訴訟費用，依民事
    訴訟法第113條規定聲請撤銷訴訟救助，即無不合，應予准
    許。並命相對人補交前所暫免之第一審裁判費4萬2580元，
    第二審裁判費6萬3870元。爰裁定如主文。
中    華    民    國   100    年    2     月    16    日
                    民事第十二庭
                        審判長法  官  吳謀焰
                              法  官  李昆曄
                              法  官  許紋華
正本係照原本作成。
如不服本裁定，應於收受送達後10日內向本院提出抗告狀，並應
繳納抗告費新台幣１千元。
中    華    民    國   100    年    2     月    18    日
                              書記官  鐘秀娥